臺灣彰化地方法院刑事附帶民事訴訟判決
109年度附民字第44號
原      告  邱慧珊
被      告  陳煒元




上列被告因本院109年度訴字第129號違反個人資料保護法案件，
經原告提起附帶民事訴訟，請求損害賠償，本院判決如下：
    主  文
被告應給付原告新臺幣伍萬元及自民國109年3月6日起至清償日
止按週年利率百分之五計算之利息。
原告其餘之訴駁回。
本判決第一項得假執行。但被告如以新臺幣伍萬元為原告預供擔
保，得免為假執行。
    事實及理由
一、按訴狀送達後，原告不得將原訴變更或追加他訴。但有擴張
    或減縮應受判決事項之聲明，不在此限，民事訴訟法第255
    條第1項但書第3款定有明文。本件原告起訴時，原聲明請求
    ：被告應給付原告新臺幣(下同)100萬元及自起訴狀繕本送
    達起至清償日止按年息5%計算之利息；嗣於民國111年11月1
    8日當庭以言詞減縮訴之聲明為：被告應給付原告318,494元
    及自起訴狀繕本送達起至清償日止按年息5%計算之利息，核
    係縮減應受判決事項之聲明，依前揭規定，應予准許，先予
    敘明。
二、原告起訴主張略以：
(一)被告係孔方車業及日本沖繩國道樂株式會社(下稱國道樂株
    式會社)之負責人，經營租車業務。國道樂株式會社於民國1
    06年12月9日，經原告以網際網路要求赴日旅遊期間租用150
    C.C.車款機車作為交通工具，被告於同年月11日原告抵達日
    本沖繩取車時，遊說原告改租用為250C.C.車款之機車。嗣
    原告於106年12月15日騎車自摔以致租用車輛受損，須賠償
    國道樂株式會社日幣60,844元，原告返國後，於同年月17日
    在痞客邦網站部落格以「黑色咖啡」名義發表「『國道樂』租
    機車血淚史，6萬日元的教訓，3家機車出租店比價」之網誌
    ，被告對此不滿，明知個人之姓名、年籍、住址等登載在雄
    獅旅遊訂單明細上之資料屬於個人資料保護法第2條第1款所
    定之個人資料，非公務機關對於其利用應於特定目的之必要
    範圍內為之，竟基於意圖損害他人之利益而非法利用個人資
    料之單一犯意，未經原告同意:
　1.先於106年12月19日某時許，在不詳處所連結網際網路登入
    臉書網站之「日本沖繩旅遊情報」社團，以「孔方」名義，
    在公開狀態下，散布其與「Tamaki Chiu」(即原告臉書暱稱
    )之臉書私訊對話截圖，內含足以辨識「黑色咖啡」實為原
    告之個人資料，供不特定多數人觀覽，以此方式非法利用原
    告之個人資料，足生損害於原告個人隱私權。
　2.再接續於翌(20)日某時許，在不詳處所，連結網際網路到「
    國道樂株式會社」臉書之粉絲專頁，散布載有原告之中英文
    姓名、電話、出生日期、電子郵件及住址之雄獅旅遊訂單明
    細，供不特定多數人觀覽，以此方式非法利用原告之個人資
    料，足生損害於原告個人隱私權。
(二)又被告另外散布原告部落格所述內容不實、原告涉嫌妨害名
    譽、妨害信用、加重誹謗等不實言論，以貶抑原告之人格及
    社會評價，均屬侵害原告之人格權。
(三)原告爰依民法第184條第1項前段、第195條第1項、個人資料
    保護法第29條第2項準用個人資料保護法第28條第2項之規定
    ，請求損害賠償。
(四)原告並聲明:
  1.被告應給付原告318,494元，及自起訴狀繕本送達翌日起至
    清償日止，按年利率百分之5計算之利。
  2.願供擔保請准宣告假執行。
  3.訴訟費用由被告負擔。
三、被告則以：原告應負舉證義務，公布的個資到目前為止並未
    對告訴人產生實質或有形損害，若產生實質或有形損害，原
    告需負舉證義務並證明與本案有因果關係。原告填寫合約時
    就有同意蒐集個資，違約後，於不特定多數人共見共聞為不
    實指摘，被告為駁斥澄清完整公開預約內容，於法有據、也
    是合理需要，並無其他真實惡意，並未對原告產生實質、有
    形損害，對於原告主張的賠償金額，均不予承認。並聲明：
    原告之訴駁回。
四、本院得心證之理由：
(一)按附帶民事訴訟之判決，應以刑事訴訟判決所認定之事實為
    據，刑事訴訟法第500 條前段定有明文。查原告主張之上開
    一、(一)2.部分之事實，業經本院以109年度訴字第129號刑
    事判決認定，並判處被告有期徒刑肆月在案，有上開刑事判
    決足憑，原告此部分之主張，堪信為真。至於原告其餘主張
    之事實，均非本院109年度訴字第129號刑事判決所認定之事
    實，原告此部分之主張，自無可採。
(二)按因故意或過失，不法侵害他人之權利者，負損害賠償責任
    。故意以背於善良風俗之方法，加損害於他人者亦同。又按
    不法侵害他人之身體、健康、名譽、自由、信用、隱私、貞
    操，或不法侵害其他人格法益而情節重大者，被害人雖非財
    產上之損害，亦得請求賠償相當之金額。民法第184條第1項
    、第195條第1項前段分別定有明文。又非公務機關違反本法
    規定，致個人資料遭不法蒐集、處理、利用或其他侵害當事
    人權利者，負損害賠償責任；被害人雖非財產上之損害，亦
    得請求賠償相當之金額，亦為個人資料保護法第29條第1項
    、第2項準用同法第28條第2項前段所明定。本件被告在「國
    道樂株式會社」臉書粉絲專頁，散布載有原告之中英文姓名
    、電話、出生日期、電子郵件及住址之雄獅旅遊訂單明細，
    供不特定多數人觀覽，已侵害原告個人資料隱私，是原告主
    張受有精神上痛苦，請求非財產上損害賠償，洵屬有據。
(三)再按非財產上損害之慰撫金數額，究竟若干為適當，應斟酌
    兩造身分、地位及經濟狀況，俾為審判之依據，最高法院86
    年度台上字第511號判決意旨可參。查原告為研究所畢業，
    並有透過經營部落格撰寫文章以獲取利潤，被告則係長期居
    住於日本沖繩，為國道樂株式會社之負責人，經營租車業務
    ，業據兩造陳明，本院審酌兩造之身分、地位、經濟能力，
    及被告之加害手段、情狀、原告因而產生心中陰影所受精神
    上之痛苦等一切情狀，認原告請求被告賠償其非財產上之損
    害即精神慰撫金318,494元，尚屬過高，應以5萬為適當，逾
    此部分之請求，即無依據。
(四)又按給付無確定期限者，債務人於債權人得請求給付時，經
    其催告而未為給付，自受催告時起，負遲延責任。其經債權
    人起訴而送達訴狀，或依督促程序送達支付命令，或為其他
    相類之行為者，與催告有同一之效力。遲延之債務，以支付
    金錢為標的者，債權人得請求依法定利率計算之遲延利息；
    應付利息之債務，其利率未經約定，亦無法律可據者，週年
    利率為5%，民法第229條第2項、第233條第1項前段及第203
    條分別定有明文。經查，被告對原告所負之上述給付義務，
    因未經兩造特約而無確定清償期限或特定利率，然其既經原
    告以起訴狀繕本送達，依上述說明，起訴狀繕本於109年2月
    24日寄存送達於臺北市政府警察局大安分局新生南路派出所
    ，而於109年3月5日生送達效力，有送達證書在卷可佐，自
    應從起訴狀繕本送達翌日即109年3月6日起，以週年利率5%
    計算之遲延利息對原告負法定遲延責任，是原告就此所為遲
    延利息之主張，應予准許。
五、綜上所述，原告依據侵權行為等法律關係，請求被告賠償5
    萬元及自起訴狀繕本送達被告之翌日即109年3月6日起至清
    償日止按週年利率5%計算之利息，為有理由，應予准許；其
    逾此範圍之請求，則無理由，應予駁回。
六、本判決原告勝訴部分，所命被告給付之金額未逾50萬元，依
    民事訴訟法第389條第1項第5款規定，應依職權宣告假執行
    ，原告就此陳明願供擔保聲請假執行，僅係促使本院為上開
    職權發動，無庸另為准駁之諭知。本院另依民事訴訟法第39
    2條第2項規定，依職權宣告被告預供擔保，得免為假執行。
七、本件事證已臻明確，兩造其餘攻擊、防禦方法及所提出之各
    項證據資料，經審酌後，均與判決結果不生影響，爰不逐一
    論述，附此敘明。
八、民事訴訟法關於訴訟費用之規定，並未在刑事訴訟法第491
    條準用之列，且原告提起刑事附帶民事訴訟，請求損害賠償
    事件，依法本無須繳納裁判費用，迄至本院言詞辯論終結止
    ，亦無其他費用支出，本件既無訴訟費用支出，自毋庸為訴
    訟費用負擔之諭知，併此敘明。
據上論結，本件原告之訴，一部有理由，一部無理由，應依刑事
訴訟法第502條、第491條第10款，民事訴訟法第389條第1項第5
款、第392第2項，判決如主文。
中　　華　　民　　國　　111 　年　　12　　月　　13　　日
                  刑事第四庭    審判長法官  余仕明
　　　　　　　　　              法      官  黃佩穎
　　　　　　　　　              法      官  許家偉
以上正本證明與原本無異。
如不服本判決應於收受判決後20日內向本院提出上訴書狀，並應
敘述具體理由。其未敘述上訴理由者，應於上訴期間屆滿後20日
內向本院補提理由書(均須按他造當事人之人數附繕本)「切勿逕
送上級法院」。
本判決非對於刑事訴訟之判決有上訴時不得上訴。
中　　華　　民　　國　　111 　年　　12　　月　　13　　日
                                書  記  官  張良煜